【裁判字號】    92,交聲,30
【裁判日期】    920529
【裁判案由】    聲明異議
【裁判全文】
臺灣屏東地方法院交通事件裁定                      九十二年度交聲字第三號
    原處分機關  交通部公路總局高雄區監理所屏東監理站
    異  議  人
    即受處分人  甲○○
右列受處分人因違反道路交通管理處罰條例案件，對於交通部公路總局高雄區監理所
屏東監理站九十二年三月五日所為之處分（原處分：屏監違字第裁八二－Ｖ0000
0000號），聲明異議，本院裁定如左：
    主  文
異議駁回。
    理  由
一、按汽車駕駛人，駕駛汽車肇事致人受傷或死亡，應即採取救護或其他必要措施，
    並向警察機關報告，不得駛離，違者吊扣其駕照三個至六個月，逃逸者吊銷駕駛
    執照，道路交通管理處罰條例第六十二條第一項定有明文。
二、異議意旨略以：異議人於民國九十一年六月十五日上午五時十分許，在屏東縣屏
    東市○○路與和平路口發生車禍，異議人立即報案，等待救護車將傷者全部送醫
    後，異議人才自行前往屏東基督教醫院就醫，有醫院證明書可證。而車禍發生之
    後異議人立即報案，待傷者送醫後再自行就醫，根本與警方所開立之違規事實不
    符，退步言，該罰單乃車禍發生二天後才開立，異議人拒簽理由為異議人並非逃
    逸，特此懇請  鈞院查明以保權益，實感德便。
三、原處分認以：甲○○君於九十一年六月十五日駕駛６Ｋ－４５６１號自小客車在
    屏東市○○○○○路口肇事致人死亡逃逸，因認異議人有違道路交通管理處罰條
    例第六十二條第一項之規定，而於九十一年六月十七日由屏東縣警察局交通警察
    隊提出舉發，並經本監理站於九十二年三月五日以屏監違字第裁八二－Ｖ000
    00000號裁處「吊銷駕駛執照，終生禁考，駕駛執照限於九十二年四月四日
    前繳送，逾期不繳送逕行註銷駕駛執照」等語。
四、經查：
  (一)證人周達益於警訊時證稱：車輛經過我沒有看到，因為我在李順豐後面，而且當
    時我很睏，是李順豐喊王國安出車禍了，我才知道，我就看到王國安和柯昆智倒
    在地上，我就去叫王國安，我看到對方有下車，可是看我們沒有理他，他就開肇
    事轎車逃逸，我就騎重機車ＮＦ６－８６９號追逐，對方是沿建國路往高雄方向
    逃逸，我追到千葉加油站過去二十、三十尺時，對方看到我，對方才又把小自客
    車開回車禍現場，我不知道他有無留在現場處理，因為他開回來時，我看救護車
    來，我就與李順豐離開現場了，自小客車車主下車後沒有救護傷患，我有看他打
    電話，可是我不知道他打給誰（見九十一年度相字第三七四號偵查卷第十三頁反
    面、第十四頁）；及於本院訊問時結證稱：我們是騎在王國安的前面，我是給李
    順豐載，那是一輛自小客車撞到的，他沒有停下來，我就騎著李順豐的那輛車去
    追那輛自小客車，追到千葉加油站那邊，沒有追多久就追到了，我看到他停下車
    來講手機，他好像有看到我，他講完手機後就將車子回過頭回到現場，我不知道
    他是否知道我騎機車在他後面追他。他停下時我和他的距離不到五公尺。我騎在
    機車道追他，對方的時速約五、六十，路上的車子不多不少。他回過頭到現場時
    ，我也跟著回來，我就跟在他後面看他要去哪裡。他停到現場後又開始打電話，
    沒有多久他哥哥就騎機車來把他載走，當時警察還沒來。他把車子開回到現場停
    在快車道上，距離撞到的位置在往前一點，後來下車走到距離他所停的車輛位置
    約一百公尺的消防栓旁說：要搖被害人不要讓他睡著。後來他哥哥來了，二個人
    就在消防栓旁邊講一下話，後來二個人就不見了，接著警察就來了，沒多久救護
    車才來等語（見本院卷第九十二年五月十四日訊問筆錄）。而另位目擊證人李順
    豐於警訊時證稱：肇事後我朋友王國安、柯昆智均受傷倒地不起，駕駛自小客車
    的駕駛人有下車，是否有報案我並不知情，但並無救護傷患，該人肇事後下車查
    看，現場約停留二、三分鐘後，立即又上車加速逃離現場，該肇事逃離之自小客
    車逃逸後，乘坐於我車後座的周達益立即騎我所騎之重機車ＮＦ６－８６９號追
    趕該車，我則停留肇事現場，該車係我朋友周達益前往追趕後該肇事者又將車輛
    駛回現場，該車駛回現場後，我與周達益則離開肇事現場，所以當警方到達現場
    處理時，該駕駛已未在現場我並不知情等語（見九十一年度相字第三七四號偵查
    卷第十二頁），互參以觀，顯見被告於肇事後確未救護傷者，且將車駛離現場，
    而後因故將之開回肇事現場停放等情節，應堪認定。
  (二)再者，觀之道路交通事故調查報告表及肇事現場照片，其車禍發生撞擊點係在和
    平路與建國路口上，該機車向前（由東向西向）刮擦滑行十三．六公尺，停在建
    國路外車道上，該機車距離肇事自小客車有十六．五公尺遠，而自小客車車門下
    襯卻又在該小客車前方十八．四公尺遠，亦即距離機車有三九．七公尺遠（包括
    車身長四．八公尺）之距離，衡諸常情，該自小客車於肇事後如未將之駛離現場
    ，其小客車車門下襯焉會距離肇事機車有三九．七公尺遠，被告辯稱其未將自小
    客車駛離現場云云，顯屬無據。本件肇事自小客車確於肇事後駛離現場，又將之
    開回現場停放之情，至為明確。
  (三)又本件事禍係員警先到，而後救護車方至，業經證人周達益證述綦詳，已如前述
    （詳見本院卷第九十二年五月十四日訊問筆錄），且現場照片復將員警及救護車
    同時攝入鏡頭中，有事故現場照片可參（見偵查卷第三三頁）。而員警於到達現
    場後，將傷者送上救護車，小自客車駕駛人未在場，已棄車逃逸，警員製作現場
    圖並拍照後，立即查訪現場有無目擊證人，現場不見自小客車駕駛人，車頭前十
    八．四公尺遺留該自小客車逃逸時遺留的右車門下襯，有員警之偵查報告在卷可
    佐（見偵查卷第二六頁）。互酌觀之，顯見本件車禍係員警先到現場，救護車方
    至，始將傷者送醫，被告早已離開現場等情，應屬明確。被告辯稱：有在那邊等
    救護車來，看二位傷者上車後伊才走云云，自屬無據。
五、綜上所述，異議人確有肇事逃逸之情，甚為明確，其所為異議理由，洵屬無據。
    原處分機關為「吊銷駕駛執照，終生禁考」之處分並無不當，本件異議人之聲明
    異議為無理由，應予駁回。
據上論斷，應依道路交通案件處理辦法第十九條，裁定如主文。
中      華      民      國      九十二      年      五      月  二十九  日
                                        臺灣屏東地方法院交通法庭
                                            法  官  蔡國卿
右正本證明與原本無異。
如不服本裁定應於收受送達後五日內向本院提出抗告書狀敘述抗告之理由抗告於台灣
高等法院高雄分院。
                                            書記官  魏慧夷
中      華      民      國      九十二      年      五      月 二十九   日


司法院資訊處製作；財團法人民間司法改革基金會備份。
